【裁判字號】    97,附民,212
【裁判日期】    980331
【裁判案由】    常業詐欺等
【裁判全文】
臺灣高雄地方法院刑事附帶民事判決
原      告  乙○○
被      告  戊○○
            丙○○
            甲○○
            己○○原名鄭庭葳.
            庚○○
            丁○○
上列被告因常業詐欺等案件（本院94年度矚重訴字第3號），經
原告提起附帶民事訴訟，請求損害賠償，本院判決如下：
    主  文
被告應連帶給付原告新台幣肆拾捌萬參仟元，及被告鍾政勳、丙○○、丁○○、己○○自民國九十七年八月十三日起至清償日止
，被告戊○○自民國九十七年八月二十五日起至清償日止，被告
甲○○自民國九十八年一月十日起至清償日止，按週年利率百分
之五計算之利息。
本判決第一項得假執行。
    事實及理由
一、本件原告主張：被告基於共同常業詐欺故意，由被告己○○
    於93年7月間向原告表示可以幫忙解決原告全方位停車場糾
    紛為由，介紹原告投資高盛國際開發股份有限公司（下稱高
    盛公司）所持有香港森林集團公司未上市股權，並以不實剪
    報相關資料表示94年2月將上市獲利甚佳，使原告誤以為高
    盛公司確實持有香港森林集團公司未上市股權，原告因而陷
    於錯誤於93年8月與高盛公司簽訂隱名合夥契約，投資7單位
    共計48萬3,000元。然香港森林集團公司迄今仍未上市，被
    告業經臺灣高雄地方法院檢察署以涉嫌常業詐欺等罪提起公
    訴，而被告6人常業詐欺之侵權行為，致原告受有損害48萬
    3,000元，爰依侵權行為之法律關係，提起本件刑事附帶民
    事訴訟，請求被告負連帶損害賠償責任，賠償原告48萬3,00
    0元等語，並聲明：（一）被告應連帶給付原告48萬3,000元
    及自附帶民事訴訟起訴狀繕本送達被告翌日起至清償日止，
    按年息百分之5計算之利息。（二）願供擔保請求宣告假執
    行。
二、被告則以：被告並無詐欺原告之意思，被告亦以為高盛公司
    持有香港森林集團公司未上市股權等語，資為抗辯。並聲明
    求為判決：駁回原告之訴。
三、按附帶民事訴訟之判決，應以刑事訴訟判決所認定之事實為
    據，刑事訴訟法第500條前段定有明文。本件原告主張之事
    實，有合約書、國泰世華銀行、台新銀行交易明細及貸款契
    約書附卷足稽（見警卷1-5第4071至44079頁、4081至4087頁
    ），且業據本院94年度矚重訴字第3號刑事判決認定事證明
    確，依修正前刑法第340 條常業詐欺罪判決被告有罪，則原
    告就此部分主張之上開事實，自堪信為真實。
四、按因故意或過失，不法侵害他人之權利者，負損害賠償責任
    。故意以背於善良風俗之方法，加損害於他人者亦同。數人
    共同不法侵害他人之權利者，連帶負損害賠償責任，民法第
    184 條第1 項、同法第185 條定有明文；且負損害賠償責任
    者，除法律另有規定或契約另有訂定外，應回復他方損害發
    生前之原狀，民法第213 條第1 項亦有明文。次按應付利息
    之債務，其利率未經約定，亦無法律可據者，週年利率為百
    分之5 。亦為同法第233 條第1 項及第203 條所明定。復按
    因回復原狀而應給付金錢者，自損害發生時起加給利息，民
    法第213 條第2 項定有明文；又民法第213 條第2 項所謂因
    回復原狀而應給付金錢者，例如所侵害者為金錢，則應返還
    金錢（最高法院56年台上字第1863號判例意旨參照）。本件
    原告所受侵害者為金錢，則被告回復原狀所應給付者為金錢
    ，依前揭法條規定，應自損害發生時起即9 年8 月間起時起
    加給利息，惟原告請求自附帶民事訴訟起訴狀繕本送達被告
    之翌日起，按年息百分之5 計算之利息，並無不合。又原告
    上開訴狀繕本係於97年8 月12日送達予被告鍾政勳、丙○○
    、丁○○、己○○，97年8 月24日送達予被告戊○○，98年
    1 月9 日送達予被告甲○○，有送達回證附卷可稽。從而，
    原告本於侵權行為之法律關係，請求被告連帶給付48萬3,00
    0元及被告鍾政勳、丙○○、丁○○、己○○自97年8 月13
    日起至清償日止，被告戊○○自97年8月25日起至清償日止
    ，被告甲○○自98年1月10日起至清償日止，按年息百分之5
    計算之利息，為有理由，應予准許。原告雖陳明願供擔保請
    准宣告假執行，惟就原告勝訴部分，因所命給付金額未逾50
    萬元，依刑事訴訟法第491條第10款準用民事訴訟法第389條
    第1項第5款規定，法院應依職權宣告假執行，故原告聲請供
    擔保假執行，僅係促請法院注意依職權宣告假執行，核予敘
    明。
據上論結，本件原告之訴有理由，依刑事訴訟法第502 條第2 項
、第491 條第10款，民事訴訟法第389 條第1 項第5 款，判決如
主文。
中    華    民    國    98    年    3     月    31    日
               刑事第十九法庭    審判長法  官  李代昌
                                       法  官  文昌
                                       法  官  吳芝瑛
以上正本證明與原本無異。
本判決非對於刑事訴訟之判決有上訴時不得上訴。如不服本判決
應於收受本判決後10日內向本院提出上訴書狀，並應敘述具體理
由，如未敘述上訴理由者，應於上訴期間屆滿後20 日 內補提理
由書狀於本院（均須按他造當事人之人數附繕本）「切勿逕送上
級法院」。
中    華    民    國    98    年    3     月    31    日
                                       書記官  林麗文


司法院資訊處製作；財團法人民間司法改革基金會備份。
